---
title: "Formateo de datos de Our World in Data"
author: "Sacbe García"
date: "`r Sys.Date()`"
output: html_document
---

```{r setup, include=FALSE}
knitr::opts_chunk$set(echo = TRUE)
```

# Our World in Data

Our World in Data es una organización de investigación sin fines de lucro que se dedica a publicar información sobre el mundo en línea.

La organización trabaja para proporcionar información de alta calidad y accesible sobre temas importantes, como el cambio climático,la salud, la educación y la pobreza, con el objetivo de contribuir a una mejor comprensión del mundo en que vivimos.

Our World in Data utiliza una combinación de investigación y análisis de datos para crear visualizaciones y gráficos que ayuden a los usuarios a comprender y explorar estos temas de manera más efectiva.

## Carga de datos

La carga de datos para el análisis de datos se refiere al proceso de adquirir y preparar los datos para su análisis. Esto puede incluir la adquisición de datos desde diversas fuentes, como bases de datos o archivos, así como la limpieza y transformación de los datos para que puedan ser utilizados de manera efectiva en el análisis.

```{r}
# Función que realiza la limpieza de datos cargados y genera una 
# lista con los dataframes limpios generados en la función.
# La entrada de la función son los nombres de los conjuntos de
# datos con su respectiva extensión csv.

df_datos = function(archivo){
  # Se crea la lista donde se guardaran los dataframes
  lista_df = list()
  # Ciclo que lee todos los archivos y los formatea
  for (i in 1:length(archivo)) {
    # Se leen los archivos de la computadora
    df = read.csv(paste0("datos/",archivo[i]))
    # Ya que algunos archivos tienen una estructura especial son
    # tratados de distinta manera
    if(archivo[i] == "migration-flows.csv"){
      # Se selecciona el país
      df = df[df$Country == "Mexico",]
      # Se seleccionan las columnas con la cantidad de emigrantes
      # que vienen a quedarse en México.
      df = subset(df, select = -seq(4,ncol(df),2))
      # Se elimina la columna que es redundate, ya que el paìs
      # seleccionado es México
      df = subset(df, select = -c(Emigrants.from.Mexico))
      # Se calcula es total de emigrantes sumando la cantidad
      # que emigrantes por país de origen.
      df = data.frame(Year = df$Year,
                      Total_migrantes =
                        rowSums(df[,3:ncol(df)], na.rm=TRUE))
    }
    else if(archivo[i] == "human-rights-vdem.csv"){
      # Se selecciona el país de interés
      df = df[df$Entity == "Mexico",]
      # Se eliminan las columnas que no son de interés ya que se
      # toma el promedio de las mismas
      df = subset(df, select = -c(Entity,
                                  Code,
                                  civ_libs_vdem_high_owid,
                                  civ_libs_vdem_low_owid))
    }
    else if(archivo[i] == "democracy.csv"){
      # Se selecciona el país de interés
      df = df[df$Entity == "Mexico",]
      # Se eliminan las columnas que no son de interés ya que se
      # toma el promedio de las mismas
      df = subset(df, select = -c(Entity,
                                  Code,
                                  electdem_vdem_high_owid,
                                  electdem_vdem_low_owid))
    }
    else{
      # Se selecciona el país de interés
      df = df[df$Entity == "Mexico",]
      # Se eliminan las columnas que no son de interés para el
      # análisis
      df = subset(df, select = -c(Entity,Code))
    }
    # Se genera la lista con los dataframes
    lista_df[[i]] = df
  }
  # Se retorna la lista generada
  return(lista_df)
}
```

```{r}
archivos = c("TI-corruption-perception-index.csv", "democracy.csv",
             "human-rights-vdem.csv",
             "pisa-test-score-mean-performance-on-the-mathematics-scale.csv",
             "economic-inequality-gini-index.csv",
             "share-of-individuals-using-the-internet.csv",
             "migration-flows.csv", "armed-forces-personnel.csv",
             "total-government-expenditure-on-education-gdp.csv",
             "military-expenditure-total.csv")

# Se realiza la limpieza de los datos
lista = df_datos(archivos)
#lista
```


## Formateo de datos

El formateo de datos es el proceso de preparar los datos para su análisis o uso en una aplicación específica. Esto puede incluir la limpieza de los datos para eliminar valores inválidos o duplicados, la transformación de los datos para que sean consistentes y fáciles de analizar, y la organización de los datos en un formato específico para su uso en una herramienta de análisis de datos o una aplicación. 

```{r}
# Función que une los distintos dataframes con base en el año
merge_df = function(list_df){
  # Se unen los dos primeros dataframes por años de la lista de
  # dataframes. La unión puede generar elementos NULL, estos se
  # llenaran con interpolación.
  # No se usa la intersección ya que la tabla final puede reducirse
  # demasiado.
  df_merge = merge(list_df[[1]], list_df[[2]],
                    by="Year", all.x=TRUE, all.y = TRUE)
  for (i in 3:length(list_df)){
    df_merge = merge(df_merge, list_df[[i]],
                    by="Year", all.x=TRUE, all.y = TRUE)
  }
  return(df_merge)
}
```


```{r}
# Se llama la función que une los dataframes de una lista
df = merge_df(lista)
# Se renombran las columnas del dataframe para que sean más legibles
names(df) = c("Year","Index_corruption",
               "Index_democracy", "Index_hr",
               "PISA","Gini_economic_inequality",
               "Population_internet", "Emigration",
               "num_army_forces","expenditure_education",
               "military_expenditure")
# Se guarda el dataframe generado
write.csv(df,"indicadores_mexico.csv", row.names = FALSE)
```


